臺灣板橋地方法院刑事判決　　　　　　　99年度訴字第3692號
公　訴　人　臺灣板橋地方法院檢察署檢察官
被　　　告　施俊雄
上列被告因違反毒品危害防制條例案件，經檢察官提起公訴（九
十九年度毒偵字第八五三八號），本院合議庭裁定由受命法官獨
任行簡式審判程序，並判決如下：
    主  文
施俊雄施用第一級毒品，累犯，處有期徒刑壹年。
    事  實
一、施俊雄於民國八十一年間因重傷害案件，經臺灣臺北地方法
    院以八十二年度訴字第八七四號判處有期徒刑六年確定（第
    一案）；又於八十二年間因竊盜、麻藥等案件，經臺灣臺北
    地方法院以八十二年度易字第四三三三號判處有期徒刑一年
    （竊盜）、五月（麻藥），應執行有期徒刑一年四月確定（
    第二、三案）；再於八十二年間因詐欺案件，經臺灣臺北地
    方法院以八十二年度易字第四二八七號判處有期徒刑四月確
    定（第四案）；以上四案件經臺灣臺北地方法院以八十二年
    度聲字第一一八七號裁定應執行有期徒刑七年六月，於八十
    五年八月十九日縮短刑期假釋出監（下稱第一次假釋，預計
    假釋期滿日為八十九年一月十三日）。詎在假釋期間，於八
    十六年間因麻藥案件，經臺灣高等法院以八十六年度上易字
    第五七四二號判處有期徒刑七月確定（第五案）；再於八十
    六年間因轉讓禁藥案件，經本院以八十七年度訴字第九四０
    號判處有期徒刑一年確定（第六案），並撤銷前開第一次假
    釋，所餘殘刑四年二月又二十五日與第五、六案件接續執行
    ，並於九十年七月二十七日縮短刑期假釋出監（下稱第二次
    假釋，預計假釋期滿日為九十二年十二月十八日）。復於八
    十六年間因施用毒品案件，經本院裁定送觀察、勒戒後，認
    無繼續施用毒品之傾向，再由本院以八十七年度簡字第二０
    三號判決免刑確定。又於九十一年間因施用毒品案件，經本
    法院裁定送觀察、勒戒後，認有繼續施用毒品之傾向，再經
    本院裁定令入戒治處所施以強制戒治，後於九十二年七月十
    八日以九十二年度毒聲字第一六一八號裁定停止戒治，所餘
    期間付保護管束而釋放，嗣於九十二年十一月二十八日保護
    管束期滿未經撤銷停止戒治，視為戒治期滿執行完畢；而該
    次施用毒品之犯行，並經本院以九十二年度訴字第一二八號
    判處有期徒刑八月（一級毒品）、五月（二級毒品），應執
    行有期徒刑一年確定（第七、八案）。另於九十一年間因妨
    害公務案件，經臺灣高等法院以九十二年度上訴字第四六０
    九號判處有期徒刑六月確定（第九案）；因偽造貨幣案件經
    臺灣高等法院以九十三年度上更一字第四０五號判處有期徒
    刑三年四月，經最高法院以九十三年度台上字第六九七一號
    駁回上訴確定（第十案）；另於九十二年間因傷害案件，經
    本院以九十三年度簡字第一一一號判處有期徒刑六月確定（
    第十一案）；以上第七、八、九、十一案件經臺灣高等法院
    以九十六年度聲減字第四五一八號裁定各減為有期徒刑四月
    、二月又十五日、三月、三月，並與不應減刑之第十案合併
    應執行有期徒刑四年一月，並撤銷前開第二次假釋，所餘殘
    刑有期徒刑二年四月又二十一日與第七至十一案件所定執行
    刑自九十二年七月十八日起接續執行，於九十七年十一月十
    八日縮短刑期假釋出監（下稱第三次假釋，預計假釋期滿日
    為九十八年八月十二日）。嗣於假釋期間，又於九十八年四
    月二十日因施用毒品，經本院於九十八年七月二十三日以九
    十八年度簡字第五六九二號判決處有期徒刑四月，於九十八
    年八月十七日確定（第十二案），並於九十八年九月二十九
    日易科罰金執行完畢（與下列第十三、十四案件並無合併定
    執行刑問題，亦與前揭假釋撤銷所執行之殘刑間，無接續執
    行問題，故對本案構成累犯），並撤銷第三次假釋。另於上
    開第十二案判決確定後之九十八年九月五日，因施用毒品案
    件經臺灣桃園地方法院於九十九年十月二十二日，以九十九
    年度審訴緝字第一一六號判處有期徒刑八月、四月，應執行
    有期徒刑十月確定（第十三、十四案），並自九十九年九月
    十六日起與前開第三次假釋之殘刑八月又二十五日接續執行
    ，現正執行中（預計執行期滿日為一百零一年四月九日），
    仍不知悔改。
二、其明知海洛因、甲基安非他為毒品危害防制條例第二條第二
    項第一款、第二款所列管之第一、二級毒品，均不得非法持
    有及施用，竟基於施用第一級毒品海洛因、第二級毒品甲基
    安非他命之犯意，於九十九年九月十日下午十一許，在臺北
    縣土城市（現改制為新北市土城區○○○路一三五巷十七弄
    六號三樓住處內（起訴書略載為不詳地點），將海洛因及甲
    基安非他命放置於玻璃球吸食器內，再點火加熱燒烤產生白
    煙吸聞之方式（起訴書略載為不明方法），同時非法施用第
    一級毒品海洛因、第二級毒品甲基安非他命（起訴書誤為分
    別施用）。嗣於九十九年九月十二日下午十一時三十分許，
    在臺北縣三重市（現改制為新北市三重區○○○○○街十三
    號越堤道上，因另案通緝為警查獲，經警採其尿液送驗結果
    ，呈海洛因代謝物嗎啡及安非他命類陽性反應，始悉上情。
三、案經新北市政府警察局（改制前為臺北縣政府警察局）三重
    分局移送臺灣板橋地方法院檢察署檢察官偵查起訴，施俊雄
    於本院準備期日中就被訴事實為有罪陳述，經合議庭裁定由
    受命法官獨任行簡式審判程序。
    理  由
一、按除被告所犯為死刑、無期徒刑、最輕本刑為三年以上有期
    徒刑之罪或高等法院管轄第一審案件者外，於第一次審判期
    日前之準備程序進行中，被告先就被訴事實為有罪之陳述時
    ，審判長得告知被告簡式審判程序之旨，並聽取當事人、代
    理人、辯護人及輔佐人之意見後，裁定進行簡式審判程序，
    刑事訴訟法第二百七十三條之一第一項定有明文。經核本件
    被告所犯係死刑、無期徒刑、最輕本刑為三年以上有期徒刑
    以外之罪，其於準備程序中就被訴事實為有罪之陳述，經法
    官告知簡式審判程序之旨，並聽取公訴人及被告之意見後，
    本院合議庭認宜進行簡式審判程序，爰依上揭規定合議裁定
    由受命法官獨任進行簡式審判程序，合先敘明。
二、訊據被告施俊雄對於上揭時地，同時施用第一級毒品海洛因
    、第二級毒品甲基安非他命之犯罪事實，於本院審理中坦承
    不諱；被告之尿液經送鑑定，亦呈海洛因代謝物嗎啡、甲基
    安非他命陽性反應，有臺灣檢驗科技股份有限公司九十九年
    十月四日第ＵＺ000000000號（檢體編號Ｃ000
    0000號）濫用藥物尿液檢驗報告書及尿液代號對照表各
    一紙在卷可稽（偵卷第二十一、二十三頁）。是被告於上開
    時地有施用毒品海洛因、甲基安非他命之自白與事實相符。
    本案事證明確，被告施用毒品之犯行堪予認定。
三、按九十二年七月九日新修正並於九十三年一月九日施行之毒
    品危害防制條例刪除「二犯」及「三犯」之規定，一改修法
    前繁雜之處遇程序，僅將施用毒品者簡化區分為「初犯」「
    再犯」，並認施用毒品者係屬病患性犯人，以觀察、勒戒戒
    除其身癮，並以強制戒治去除其心癮。經觀察、勒戒或強制
    戒治執行完畢釋放後，若係五年後再犯該條例第十條施用毒
    品罪者，與同條例第二十條第一項、第二項關於「初犯」之
    處理方式相同，檢察官應先聲請法院裁定令被告入勒戒處所
    觀察、勒戒，並視有無繼續施用毒品傾向，決定應予釋放、
    為不起訴之處分，或應聲請法院裁定令入勒戒處所強制戒治
    ；若係五年內「再犯」同條例第十條施用毒品罪者，依同條
    例第二十三條第二項規定，檢察官則應依法追訴。觀諸該條
    例第二十條第三項之修正理由：「觀察、勒戒或強制戒治五
    年後再犯者，顯見前所實施之觀察、勒戒或強制戒治已足以
    遮斷其施用毒品之癮，為期自新及協助其戒除毒癮，對此五
    年後再犯者，爰明定仍適用初犯之規定，先經觀察、勒戒、
    強制戒治之程序。」及同條例第二十三條第二項之修正理由
    ：「為配合簡化施用毒品犯之刑事處遇程序，並鑑於經觀察
    、勒戒或強制戒治執行完畢釋放後五年內再犯者，其再犯率
    甚高，原據以實施之觀察、勒戒及強制戒治既已無法收其實
    效，自應施以刑事處遇。」顯然如施用毒品者係前經觀察、
    勒戒或強制戒治等治療程序執行完畢五年後，始再施用毒品
    之「初犯」，因前所執行之觀察、勒戒或強制戒治已足收戒
    除毒癮之效，自應重新執行觀察、勒戒或強制戒治等治療程
    序，並於治療程序執行完畢後，由檢察官為不起訴處分，毋
    庸對之追訴處罰；反之，在「再犯」之情形，因其先前所為
    治療程序顯未能收戒斷毒癮之效，且考量施用毒品者之再犯
    率偏高，乃簡化其刑事處遇程序，而逕予追訴處罰，不再施
    以治療程序。參酌上開立法理由，修正毒品危害防制條例就
    施用毒品者，祇於「初犯」及「五年後再犯」二種情形，有
    其追訴條件之限制，即須於初犯經觀察、勒戒或強制戒治釋
    放後，「五年內均無施用毒品之行為」，始能認其前所實施
    之觀察、勒戒或強制戒治已足遮斷毒癮，而得於五年後再犯
    時，再予適用初犯之規定，重行觀察、勒戒等程序。倘五年
    內已經再犯，被依法追訴處罰，縱其第三次（或第三次以上
    ）施用毒品之時間在初犯釋放五年以後，即與「五年後再犯
    」之情形有別，且因已於「五年內再犯」，顯見其再犯率甚
    高，原實施觀察、勒戒或強制戒治，已無法收其實效，而無
    五年戒斷期之存在，自無再經觀察、勒戒及強制戒治之必要
    ，應由檢察官逕行起訴，始符新法修正之本旨。經查，本案
    被告於八十六年間因施用毒品案件，經觀察、勒戒，認無繼
    續施用毒品傾向，而經檢察官為不起訴處分，又於九十一年
    間因施用毒品案件，經觀察、勒戒後，認有繼續施用毒品傾
    向，而經強制戒治，於九十二年十一月二十八日戒治期滿執
    行完畢；復於五年內因施用毒品為法院論罪科刑，足認被告
    經上開觀察、勒戒及科刑之執行後，未足以遮斷其施用毒品
    之癮，自與前揭條例第二十條第三項之規定僅得適用於「再
    犯」之情形不合（此有最高法院九十五年度台非字第五九號
    判決可參），故本件公訴人逕向本院提起追訴，於法要無不
    合，附此陳明。綜上，本案事證明確，被告犯行堪以認定，
    應依法論科。
四、核被告所為，係犯毒品危害防制條例第十條第一項之施用第
    一級毒品海洛因罪，及同條第二項之施用第二級毒品甲基安
    非他命罪。其施用第一級毒品海洛因前持有海洛因，施用第
    二級毒品甲基安非他命前持有甲基安非他命之低度行為，均
    應為施用之高度行為所吸收，不另論罪。被告以一施用行為
    同時施用毒品海洛因、甲基安非他命，所犯係一行為觸犯二
    罪名之想像競合犯，應依刑法第五十五條之規定從一重論以
    毒品危害防制條例第十條第一項之施用第一級毒器海洛因罪
    。公訴人認被告係分別施用毒品海洛因、甲基安非他命，所
    犯二罪應分論併罰，尚有誤會。又被告有事實欄所載之著前
    案紀錄，其中第一案至第十一案因多次假釋撤銷後接續後案
    執行，現與第十三、十四案接續執行中，尚未執行完畢，但
    第十二案經本院以九十八年度簡字第五六九二號判決處有期
    徒刑四月確定，於九十八年九月二十九日易科罰金執行完畢
    ，且此部分案件與第十三、十四案件並無裁判確定前數罪定
    執行刑問題，此有臺灣高等法院被告全國刑案紀錄表可憑，
    故第十二案件對本案而言係被告在前案有期徒刑執行完畢後
    五年內，故意再犯本件有期徒刑以上之刑之案件，為累犯，
    應依刑法第四十七條第一項之規定加重其刑。爰審酌被告犯
    罪之動機、目的、手段，有多次施用毒品之紀錄，歷經觀察
    勒戒、強制戒治、科刑之執行，仍無法戒絕惡習，顯見其自
    制力薄弱，同時施用毒品海洛因、安非他命，犯罪所生之危
    害，及犯罪後坦承犯行，態度尚稱良好等一切情狀，量處如
    主文所示之刑，以資儆懲。
據上論斷，應依刑事訴訟法第二百七十三條之一第一項、第二百
九十九條第一項前段，毒品危害防制條例第十條第一項、第二項
，刑法第十一條前段、第五十五條、第四十七條第一項，判決如
主文。
本案經檢察官李超偉到庭執行職務。
中    華    民    國   100    年    1     月    31    日
                        刑事第五庭  法  官  鄭水銓
以上正本證明與原本無異。
如不服本判決，應於收受送達後十日內向本院提出上訴書狀，其
未敘述上訴之理由者並得於提起上訴後十日內向本院補提理由書
（均須按他造當事人之人數附繕本）。
                                    書記官  洪紹甄
中    華    民    國   100    年    2     月    1     日
附錄本案論罪科刑法條全文：
毒品危害防制條例第十條：
施用第一級毒品者，處六月以上五年以下有期徒刑。
施用第二級毒品者，處三年以下有期徒刑。